【裁判字號】    96,訴,378
【裁判日期】    970530
【裁判案由】    侵權行為損害賠償
【裁判全文】
臺灣花蓮地方法院民事判決               96年度訴字第378號
原      告  永慶金建設有限公司
法定代理人  乙○○
訴訟代理人  陳清華律師
被      告  甲○
上列當事人間因業務侵占案件，提起侵權行為損害賠償之刑事附
帶民事訴訟，經本院刑事庭移送前來（96年度附民字第2號），
本院於民國97年5月29日言詞辯論終結，判決如下：
    主      文
被告應給付原告新臺幣貳佰參拾捌萬肆佰貳拾玖元，及自民國96
年9月14日起至清償日止，按年息百分之五計算之利息。
訴訟費用由被告負擔。
本判決得假執行。
    事實及理由
一、按訴狀送達後，原告不得將原訴變更或追加他訴，但請求之
    基礎事實同一、擴張或減縮應受判決事項之聲明者，不在此
    限，民事訴訟法第255條第1項第2款、第3款定有明文。本件
    原告原起訴請求被告應給付原告新臺幣（下同）3,047,429
    元，及自起訴狀繕本送達翌日起至清償日止，按年息百分之
    五計算之利息，嗣於民國97年5月12日具狀減縮聲明如主文
    第一項所示，核其請求之基礎事實同一，僅減縮應受判決事
    項之聲明，揆諸前揭法條所示，本院自應予准許。
二、原告主張：被告自94年10月起至95年8月止，擔任原告會計
    ，負責作帳及於廠商請領工程款之際，先將請款金額、開票
    日期填寫於原告所有，付款人為有限責任花蓮第二信用合作
    社富國分社（以下簡稱花蓮二信）之空白支票上，再交由原
    告負責人乙○○於支票上簽名、蓋印後，再經其轉交請款廠
    商等工作，被告因見原告平日資金流量龐大，原告負責人無
    暇逐一核對簽發與廠商之支票有無重複開立，有機可趁，竟
    基於意圖為自己不法所有之概括犯意，自94年12月22日起至
    95年6月30日止，利用多家廠商同時請款，原告負責人無法
    仔細核對所簽發之支票有無重複開立之際，連續於附表一所
    示之支票上記載發票日、金額，並於支票存根上記載受款人
    為該日請款之廠商，將之混雜於實際應付廠商的支票中，以
    重複開立支票之方式，致使原告負責人陷於錯誤，誤信附表
    一所示支票均係用以支付請款廠商，因而連續簽發面額共計
    2,497,550元之支票17張後，均交付被告，被告詐得上開支
    票後，或提示後存入自己花蓮二信帳戶內，或提示後直接領
    取現金。被告復另行基於意圖為自己不法所有之犯意，於95
    年7月20日，以上開相同之詐術，重複開立如附表二所示之
    支票，致使原告負責人陷於錯誤，誤信該等支票係用以支付
    請款之廠商，乃簽發面額共計646,600元之支票13張後，交
    付被告，被告詐得上開支票後，除附表二序號1之支票委由
    訴外人劉超意提示兌領，但已由原告追回34,000元，及如附
    表二序號9之支票尚未提示付款外，其餘支票均提示後存入
    被告花蓮二信的帳戶內。被告再基於意圖為自己不法所有之
    犯意，利用其身為會計，平日偶有代墊原告零用金，原告則
    於其代墊零用金一段期間後，會以支票或現金方式返還其所
    代墊零用金之機會，於95年7月27日，明知其未代墊零用金
    36,879元，竟在原告所有即附表三所示支票上，記載發票日
    為95年7月27日、金額36,879元，並於支票存根上記載「零
    用金」後，交與原告負責人簽名、蓋章，致使原告負責人誤
    認被告代墊此零用金，乃於該支票上簽名、蓋章後交與被告
    ，被告即將之提示後存入自己花蓮二信的帳戶內。案經臺灣
    花蓮地方法院以95年度花易字第59號案件判處應執行有期徒
    刑2年，並經臺灣高等法院花蓮分院以96年度上易字第202號
    案件駁回上訴確定。被告詐欺所得附表一、二、三之支票金
    額共計3,181,029元，扣除附表二序號一之34,000元、附表
    二序號9之14,600元，被告詐欺所得共有3,132,429元，復扣
    除被告為製造悔改假象，藉以博取法院同情而清償之752,00
    0元，被告尚積欠2,380,429元債務未清償。爰依民法第184
    條第1項、第179條之規定（請求權基礎擇一勝訴即可），聲
    明：（一）如主文第一項所示。（二）原告願供擔保，請准
    宣告假執行。
三、被告於言詞辯論期日，對原告之請求認諾。
四、按當事人於言詞辯論時為訴訟標的之捨棄或認諾者，應本於
    其捨棄或認諾為該當事人敗訴之判決，民事訴訟法第384條
    定有明文。本件原告主張之事實，業據其提出與其所述相符
    之支票影本為證，並經本院依職權調閱臺灣高等法院花蓮分
    院96年度上易字第202號刑事案卷核閱屬實，被告復於言詞
    辯論期日當庭認諾在案，依上開規定，自應認原告上開主張
    為有理由。
五、從而，原告上開聲明（一）為有理由，應予准許。本件係本
    於被告認諾所為之判決，本院應依民事訴訟法第389條第1項
    第1款之規定，依職權宣告假執行，原告上開聲明（二）請
    求供擔保宣告假執行，已無必要，自無需為准駁之裁判，附
    此敘明。
六、據上論節，依民事訴訟法第389條第1項第1款、第78條，判
    決如主文。
中    華    民    國    97    年    5   月     30    日
                  臺灣花蓮地方法院民事庭
                      法      官  鄭光婷
上列為正本係照原本作成。
如不服本判決，應於送達後20日內，向本院提出上訴狀並表明上
訴理由，如於本判決宣示後送達前提起上訴者，應於判決送達後
20日內補提上訴理由書(須附繕本)。
中    華    民    國    97    年    5   月     30    日
                      法院書記官  蔡芬芳


司法院資訊處製作；財團法人民間司法改革基金會備份。
